臺灣新北地方法院板橋簡易庭民事簡易判決
111年度板簡字第465號
原      告  禾橋興業有限公司

法定代理人  葉姵岑  
訴訟代理人  黃士哲  
被      告  李品賢  
上列當事人間請求給付違約金事件，本院於民國111年4月28日言
詞辯論終結，判決如下：
    主      文
被告應給付原告新臺幣伍拾伍萬陸仟捌佰元，及其中新臺幣壹拾
捌萬伍仟陸佰元自民國一百一十一年一月二十五日起，暨其中新
臺幣參拾柒萬壹仟貳佰元自民國一百一十一年四月二十九日起，
均至清償日止，按週年利率百分之五計算之利息。
原告其餘之訴駁回。
訴訟費用由被告負擔。
本判決主文第一項得假執行。
    事實及理由
一、按訴狀送達後，原告不得將原訴變更或追加他訴。但因情事
    變更而以他項聲明代最初之聲明者，不在此限，民事訴訟法
    第255條第1項第4款定有明文，此於簡易訴訟程序亦有適用
    。本件原告起訴時原聲明請求：被告應給付原告新臺幣（下
    同）185,600元，及自起訴狀繕本送達翌日起至清償日止，
    按週年利率百分之5計算之利息。嗣原告於民國111年4月28
    日言詞辯論期日當庭變更聲明為：被告應給付原告556,800
    元，及自起訴狀繕本送達翌日起至清償日止，按週年利率百
    分之5計算之利息。核原告所為訴之變更係因起訴後查得被
    告違反兩造約定自行出售標的物，有情事變更情形，揆諸上
    開法律規定，自應准許。
二、原告主張：
  ㈠被告原為新北市○○區○○路000巷00號4樓房屋及其土地（下稱
    系爭房地）之所有權人，並於110年5月6日與原告簽訂專任
    委託銷售契約書（下稱系爭契約），委託原告居間銷售系爭
    房地，委託銷售期間自110年5月6日起至售出為止，委託銷
    售價格為928萬元。詎被告竟於111年1月11日以板橋新海郵
    局存證號碼000004號存證信函予原告，片面表示解除系爭契
    約，復於委託期間內擅自將系爭房地出售予第三人，已違反
    系爭契約第11條第1項第1款之約定，應以出售總價百分之6
    計算違約金，被告即應給付原告556,800元（計算式：9,280
    ,000×6%＝556,800）之違約金。為此，爰依系爭契約之法律
    關係，請求被告應給付違約金556,800元。並聲明：被告應
    給付原告556,800元，及自起訴狀繕本送達翌日起至清償日
    止，按週年利率百分之5計算之利息。
　㈡對被告抗辯之陳述：由系爭房地地籍謄本上原因發生日期之
    註記，可看出被告於111年1月6日即已辦理過戶登記，而斯
    時兩造間之委託銷售契約並未解除。
三、被告則以下列陳詞置辯，並聲明：原告之訴駁回。
　　伊於111年1月6日即寄發存證信函予原告要求解除系爭契約
    ，且存證信函內文提及函到7日內若原告並未回應，則視為
    系爭契約終止，原告於同年月13日收受該存證信函後皆無回
    音，因而系爭契約應於111年1月20日生終止效力；又經向消
    保官諮詢，認為系爭契約中第4條約定所記載「委託銷售期
    間自110年5月6日起至售出為止」之內容違反公平交易原則
    ，因此系爭契約並不合理，應不成立等語。
四、法院之判斷：
    原告主張之事實，業據提出專任委託銷售契約書、存證信函
    及系爭房地建物謄本為證，被告對於原告所提出證據之形式
    真正並不爭執，亦不否認有簽署專任委託銷售契約書之事實
    ，然否認違反系爭契約之約定，並以前詞置辯。是本件爭點
    為：系爭契約是否因顯失公平而無效？原告訴請被告給付違
    約金556,800元，有無理由？
  ㈠系爭契約是否因顯失公平而無效？
　　⒈按民法第247條之1規定：「依照當事人一方預定用於同類
      契約之條款而訂定之契約，為左列各款之約定，按其情形
      顯失公平者，該部分約定無效：一、免除或減輕預定契約
      條款之當事人之責任者。二、加重他方當事人之責任者。
      三、使他方當事人拋棄權利或限制其行使權利者。四、其
      他於他方當事人有重大不利益者。」。查，系爭契約關於
      委託銷售期間約定「委託銷售期間自110年5月6日起至售
      出為止」，就委託銷售期間並未定期，且以系爭房地之售
      出與否作為系爭契約存續期間，有不當限制委託人即被告
      所有權能行使之情形，該部分約定依民法第247條之1第3
      款規定，應為無效。被告仍得依民法第549條第1項規定，
      隨時終止委任契約。
　　⒉惟觀諸民法第247條之1規定，依照當事人一方預定用於同
      類契約之條款而訂定之契約，有該條各款情形之一者，其
      法律效果為「該部分約定無效」，並不影響其餘兩造間之
      約定條款效力，換言之，倘若當事人其餘契約條款並無民
      法第247條之1各款規定之顯失公平情形，契約當事人不得
      以其中一條款之顯失公平情形，主張全部契約無效。
　　⒊查，系爭契約第4條委託銷售期間之約定，固有不當限制被
      告權利行使而無效之情形，惟兩造間其餘約款包括委託銷
      售系爭房地、委託銷售價格、違約責任等，均係兩造基於
      自由意志下所簽署，兩造仍應依系爭契約約定條款履行契
      約。故被告以系爭契約委託銷售期間之約定顯示公平，主
      張系爭契約全部無效，並無所據，要難採認。
　㈡原告訴請被告給付違約金556,800元，有無理由？　　
　　⒈依系爭契約第11條第1項第1款約定：「委託期間內，委託
      人如有下例情形之一者，視為受託人已完成仲介之義務，
      委託人仍應支付受託人以委託銷售總價百分之6計算之違
      約金，並應全額一次付予受託人：委託期間內，委託人自
      行將房地產標的物出售、出租或經由第三人介紹或其他類
      似之銷售行為者。」，有該契約條款在卷可稽（見本院卷
      第19頁），業就委託人自行將房地標的物出售、出租或經
      由第三人介紹或其他類似之銷售行為者，為委託人違約情
      形之一，視為受託人已完成仲介之義務，並由委託人應支
      付系爭房地總價款百分之6之違約金。
　　⒉查，被告於111年1月11日以板橋新海存證號碼000004號存
      證信函向原告表示終止系爭契約之意思表示，有該存證信
      函附卷可稽（見本院卷第23頁），該存證信函並於111年1
      月13日由原告收受，此經原告所自認，又被告於上開存證
      信函內表示以函到後7日作為擬制終止契約之意思表示，
      則系爭契約於111年1月20日生終止效力，應可認定。
　　⒊惟依原告所提出之系爭房地建物謄本，顯示系爭房地已於1
      11年1月6日以買賣為原因移轉登記予第三人，並於111年3
      月2日完成登記，則被告出售系爭房地之時點尚在系爭契
      約存續期間內，故被告已違反系爭契約第11條第1項第1款
      之約定，於專任委託原告銷售期間，自行將系爭房地出售
      他人之情形，且系爭契約第11條第1項第1款將委託人違約
      自行出售他人擬制為受託人完成仲介義務，並課以違約之
      委託人應支付總價金百分之6之義務，該違約金之約定與
      受託人倘若完成居間所得預期之居間報酬相當，並無過高
      情形，故原告依系爭契約第11條約定，請求被告給付委託
      銷售總價百分之6違約金556,800元（計算式：9,280,000×
      6%＝556,800），即屬有據。
  ㈢末按遲延之債務，以支付金錢為標的者，債權人得請求依法
    定利率計算之遲延利息。給付無確定期限者，債務人於債權
    人得請求時，經其催告而未為給付，自受催告時起，負遲延
    責任。其經債權人起訴而送達訴狀，或依督促程序送達支付
    命令，或為其他相類之行為者，與催告有同一之效力。應付
    利息之債務，其利率未經約定，亦無法律可據者，週年利率
    為百分之5，民法第233條第1項、第229條第2項及第203條分
    別定有明文。本件原告請求被告給付之違約金，係以支付金
    錢為標的，且無確定期限及約定利率，故原告請求被告給付
    原起訴聲明數額185,600元自起訴狀繕本送達翌日即111年1
    月25日起，擴張聲明之371,200元自111年4月28日言詞辯論
    期日當庭送達被告之翌日即111年4月29日起，均至清償日止
    ，按週年利率百分之5計算之利息，併應准許。其餘部分之
    利息請求，於法無據，不應准許。　
五、綜上所述，原告依系爭契約之法律關係，請求被告應給付原
    告556,800元，及其中185,600元自111年1月25日起，暨其中
    371,200元自111年4月29日起，均至清償日止，按週年利率
    百分之5計算之利息，為有理由，應予准許。其餘部分之利
    息請求，為無理由，應予駁回。
六、本件原告勝訴部分，係依民事訴訟法第427條第1項適用簡易
    訴訟程序所為被告敗訴之判決，依同法第436條第2項、第38
    9條第1項第3款規定，應依職權宣告假執行。
七、本件事證已臻明確，兩造其餘之攻擊防禦方法及所提證據，
    於判決結果不生影響，爰不一一論列，併此敘明。
八、訴訟費用負擔之依據：民事訴訟法第79條。
中　　華　　民　　國　　111 　年　　5 　　月　　26　　日
                  臺灣新北地方法院板橋簡易庭
                        法  官  陳怡親
以上為正本係照原本作成。
如不服本判決，應於送達後20日內，向本院提出上訴狀並表明上
訴理由，如於本判決宣示後送達前提起上訴者，應於判決送達後
20日內補提上訴理由書（須附繕本）。
中　　華　　民　　國　　111 　年　　5 　　月　　26　　日
                        書記官  劉芷寧